【裁判字號】    98,交聲,184
【裁判日期】    980515
【裁判案由】    違反道路交通管理處罰條例聲明異議
【裁判全文】
臺灣新竹地方法院交通事件裁定  98年度交聲字第184號
移送機關    交通部公路總局新竹區監理所
異  議  人  甲○○  43歲民.
上列異議人即受處分人因違反道路交通管理處罰條例案件，對於
交通部公路總局新竹區監理所民國98年2 月3 日竹監自字第裁50
-E00000000號違反道路交通管理事件裁決處分聲明異議，本院裁
定如下：
    主文
異議駁回。
    理由
一、原處分意旨略以：異議人甲○○前於民國98年1 月23日18時
    58分許，駕駛車號JZ-4361 號自用小客車，行經新竹縣新豐
    鄉○○路76號前肇事，經新竹縣政府警察局竹北分局山崎派
    出警員施予酒測，測得酒精濃度為每公升0.46毫克超過規定
    標準，經警以竹縣警交字第E00000000 號通知單當場舉發（
    下稱舉發通知單），爰依道路交通管理處罰條例第35條第1
    項第1 款規定，裁處異議人罰鍰新台幣（以下同）34,500元
    ，吊扣駕駛執照12個月，及施以道安講習。
二、聲明異議意旨略以：伊於98年1 月23日13時（按應為18時之
    誤）許駕駛JZ-4361 號自小客車行經新竹縣新豐鄉○○路76
    號前不慎與車號CO-2170 號自小客車發生碰撞而為警查獲，
    經警測得呼氣所含酒精濃度達0.46MG/L，致遭裁決應處34,5
    00元之罰鍰，惟伊此次違規酒駕致生公共危險之刑事案件業
    經台灣新竹地方法院檢察署檢察官為緩起訴處分，緩起訴期
    間1 年，並向財團法人新竹縣天主教世光教養院支付30,000
    元確定在案。又行政罰法第26條第1 項規定：一行為同時觸
    犯刑事法律及違反行政法上義務規定者，依刑事法律處罰之
    。伊所受緩起訴處分中有關罰鍰處分部分，固非刑法所定刑
    罰之種類，然已對伊之名譽、心理產生相當制約並影響伊之
    財產等權益，亦應可實質該當行政罰法第26條第1 項之「依
    刑事法律」之處罰。又於緩起訴之猶豫期間內，最終是否會
    被檢察官提起公訴，猶懸而未定，亦即緩起訴處分於猶豫期
    間內尚未具有實質之確定力，檢察官仍得根據上開規定依職
    權或依聲請，將被告緩起訴處分撤銷再行依法訴追。再行政
    罰法第26條明定之一事不二罰原則，將應受行政罰之行為如
    經不起訴處分或為無罪、免訴、不受理、不付審理之裁判確
    定者，始得依違反行政法上義務規定裁處之，未明文包括緩
    起訴處分在內，雖緩起訴處分之最終使被告免於刑事訴追之
    效果與不起訴處分之效果相同，然解釋上依行政罰法第26條
    第2 項之立法意旨，亦必須待緩起訴處分實質確定時，被告
    才最終地確定免於受刑事訴追，原處分機關始得為行政裁罰
    ，亦即在緩起訴期間內即猶豫期間期滿前，該緩起訴處分仍
    有被撤銷之可能，此時原處分機關若依法為行政裁決，將使
    受處分人有同時遭受行政處罰及刑事訴追之危險，顯與行政
    罰法第26條規定之立法意旨相違背，亦應有行政罰法第26條
    明定一事不二罰原則之適用，復以，一行為同時觸犯刑事法
    律及違反行政法上義務規定者，依刑事法律處罰之，而關於
    罰鍰部分既係對於過去義務違反而為秩序罰之目的與刑事制
    裁所欲達到保護交通安全之目的相同，二者既為相同之目的
    ，且伊在本案所受緩起訴之制裁亦為金錢給付，與原處分中
    之罰鍰處分均屬相同種類之金錢負擔，則處以較重之刑罰制
    裁已足，應無重複處罰之必要。準此，關於罰鍰部分同一事
    實如經緩起訴處分確定者，亦有行政罰法第26條明定一事不
    二罰原則之適用。為此，爰依法就該裁決書關於罰鍰34,500
    元處分部分聲明異議等語。
三、按受處分人不服道路交通管理處罰條例第8 條所定主管機關
    所為之處罰，得於接到裁決書之翌日起20日內，向管轄地方
    法院聲明異議，道路交通管理處罰條例第87條第1 項定有明
    文。次按交通法庭認聲明異議不合法律上之程式或其異議權
    已經喪失者，應以裁定駁回之，但其不合法律上之程式可補
    正者，應先定期命為補正，逾期不補正者，即予駁回，道路
    交通案件處理辦法第18條亦有明文。
四、經查：異議人於上開時間駕駛車號JZ-4361 號自小客車行經
    上開地點時，因肇事經警前往處理，測得其呼氣中所含酒精
    濃度超過規定標準，經員警當場舉發後，原處分機關依上開
    規定於98年2 月3 日摯發竹監自字第裁50-E00000000號裁決
    書裁處異議人罰鍰34,500元，吊扣駕駛執照12個月，並施以
    道安講習，而異議人於同日親至新竹區監理所領取該裁決書
    等情，有舉發通知單、裁決書、原處分機關送達證書等在卷
    可稽，是原處分之裁決書於送達之日起即98年2 月3 日生送
    達之效力。而異議期間為20日，已如前述，且異議人於提起
    異議時係居住於新竹縣湖口鄉○○路645 巷38號，業據異議
    人於聲明異議狀內載明，復異議人設籍於新竹縣湖口鄉湖口
    村11鄰埔心4 之1 號，此觀諸上開送達證書、本院依職權查
    閱之異議人之戶籍資料、異議人異議狀上所載地址甚明，依
    法院訴訟當事人在途期間標準第4 條第1 項第1 款：「道路
    交通案件處理辦法第12條規定交通案件聲明異議之在途期間
    扣除，如當事人居住於處罰機關所在之鄉、鎮、市 (包括縣
    轄市、省轄市及院轄市)者 ，不扣除在途期間」之規定，異
    議人既居住且設籍在處罰機關即原處分機關交通部公路總局
    新竹區監理所所在地之新竹縣，故其向位於新竹縣新埔鎮○
    ○路○段58號之交通部公路總局新竹區監理所聲明異議，毋
    庸額外計入在途期間；從而異議人最遲應於98年2 月23日向
    原處分機關聲明異議，方符規定，然本件異議人卻遲於98年
    3 月25日始向原處分機關聲明異議，此有異議人之聲明異議
    狀（見其上交通部公路總局新竹區監理所收文章戳）附於本
    院卷內可按，是異議人聲明異議已逾道路交通管理處罰條例
    第87條第1 項所定之20日不變期間，其聲明異議顯不合法律
    上之程式，且無從補正，自應予以駁回。
五、據上論結，應依道路交通案件處理辦法第18條前段，裁定如
    主文。
中    華    民    國    98    年    5     月    15    日
                  交通法庭法  官  黃惠玲
以上正本證明與原本無異。
如不服本裁定，應於裁定送達後5日內向本院提出抗告狀。
中    華    民    國    98    年    5     月    15    日
                          書記官  鄭明枝


司法院資訊處製作；財團法人民間司法改革基金會備份。
